【裁判字號】    92,上易,1098
【裁判日期】    920617
【裁判案由】    侵占
【裁判全文】
臺灣高等法院刑事判決                          九十二年度上易字第一０九八號
    上  訴  人
    即  被  告  丙○○
右上訴人因侵占案件，不服臺灣桃園地方法院九十一年度易字第一五二九號，中華民
國九十二年三月三日第一審判決（起訴案號：臺灣桃園地方法院檢察署九十一年度偵
字第一三二九七號），提起上訴，本院判決如左：
    主  文
上訴駁回。
    事  實
一、丙○○（原名乙○○）前於民國八十年間因偽造文書案件，經本院判處有期徒刑
    一年，緩刑三年確定，復於八十四年間因偽造文書案件，經本院判處有期徒刑二
    月，於八十五年二月九日易科罰金執行完畢。猶不知戒慎，其原係富揚保全股份
    有限公司（以下簡稱富揚公司）前員工，九十年五月間，富揚公司指派其擔任桃
    園縣中壢市太陽社區管理委員會之總幹事，負責該社區公共設施之維護、管理保
    全人員、清潔員工及收取管理費等事務，為從事業務之人。竟基於意圖為自己不
    法所有之概括犯意，明知其向上開社區住戶所收取之管理費，應按時繳交予太陽
    社區財務委員邱文龍，用以核對已繳款住戶名單與金額是否相符，竟自九十年七
    月間某日起至九十一年三月某日止，將其陸續收取住戶所繳納之管理費，共計新
    臺幣（下同）六十一萬三千八百三十四元（公訴人誤繕為六十一萬九千二百七十
    一元）侵占入己，未按時交予邱文龍，且將其於九十年六月十五日請領之總幹事
    零用金三千元及任總幹事期間負責保管之投幣式電話費、資源回收金計二千四百
    三十七元侵占入己，共計侵占六十一萬九千二百七十一元，嗣邱文龍發現社區公
    佈欄公布之未繳款住戶名單人數較丙○○交付之未繳款住戶名單人數少，始查知
    上情，富揚公司遂於九十一年四月十五日改派陳南勝擔任總幹事，並代丙○○清
    償上開管理費等費用。
二、案經富揚公司訴請臺灣桃園地方法院檢察署檢察官偵查起訴。
    理  由
一、訊據被告丙○○固坦認於上揭時、地收取太陽社區管理費等費用共計六十一萬九
    千二百七十一元，並將其中收取之管理費十餘萬元拿去簽賭樂透彩等情不諱，惟
    矢口否認有何侵占之犯行，其於原審及本院均辯稱：伊於九十年十月間陸續收取
    管理費約四十餘萬元，本來要存入銀行，但不慎被偷走，被偷走當天伊有向財務
    委員邱文龍、主任委員邱鳳鳴報告，但他們要伊負責補足，所以伊就將之後陸續
    收取之管理費約十八萬元，拿去簽賭樂透彩，希望能夠中獎，來補足差額，又伊
    之行為並非連續犯云云。惟查：
    I被告於上揭時、地收取太陽社區管理費等費用共計六十一萬九千二百七十一元
      未繳交予財務委員邱文龍一情，業據被告於偵、審中供承在卷，核與證人邱文
      龍（即前財務委員）、邱鳳鳴（即前主任委員）、陳南勝證述相符，並有被告
      書立之切結書二張、本票、欠款明細核算資料、太陽社區管理委員會請款單各
      一張、已繳納管理費但未入帳之住戶名冊二份在卷足憑。
    II查被告於九十年十月被發現虧空後，經社區委員召集開會討論，被告才表示掉
      了十餘萬元，但事後有墊回來，除此被告未曾表示遺失四十餘萬元等節，業據
      證人邱鳳鳴於偵、審中（見臺灣桃園地方法院檢察署九十一年度偵字第一三二
      九七號偵查卷第二十八頁背面、第二十九頁、原審九十一年十月二十一日訊問
      筆錄第三頁、第四頁）及證人邱文龍於審理時（見原審九十一年十月二十一日
      訊問筆錄第六頁至第八頁）證述在卷，其等就被告欠款等情節之證詞相符，應
      堪採信，是被告辯稱遺失四十餘萬元時，曾立即向邱鳳鳴、邱文龍報告云云，
      不足採信。至被告復以：伊當天先將四十餘萬元、存證信函放入公事包，公事
      包是置於社區圖書館內之總幹事辦公室，辦公室內無隔間，是在圖書館內放一
      張桌子做為辦公室，之後伊就去社區巡視，巡視回來後，才去郵局寄存證信函
      ，在郵局發現錢不見了，然後就去報案，警察要伊趕快去找，沒有受理報案，
      後來伊也沒有再去報案等語置辯，然依其所立之切結書內容業載明「丙○○因
      財務問題虧欠貴會新臺幣六十一萬九千二百七十一元…」，並未敘明有何管理
      費遺失之情形，再被告自承公事包不能上鎖、而其月薪三萬餘元，所遺失之金
      額為其一年餘之薪水總額，則被告自無將不能上鎖之公事包置於住戶隨時可進
      出之圖書室，逕行離去之理，參以被告於本院辯稱「我有去報警，但警察問我
      是不是真的遺失，因為我也不確定，就先回去找找看，後來一時疏忽忘記再回
      去警察局報案」等語，亦可知如真有遺失情事，被告於遺失時尚知要向警察報
      案，理應於確定遺失後，即至警局報案，竟未為之，而以『一時疏忽忘記』為
      搪塞，顯與事理有悖，是被告所辯，無非事後卸責之詞，委不足採。
    III按社區住戶所繳交之管理費係按月份給付，而被告亦係利用此情形侵占，其行
      為自係基於概括犯意並反覆為侵占行為，即為侵占管理費之連續犯，被告於主
      觀上謂其非連續犯，應係誤解。綜上所述，本件事證明確，被告犯行堪予認定
      ，應依法論科。
二、查被告受僱於富揚公司，派駐擔任太陽社區之總幹事，負責該社區公共設施之維
    護、管理保全人員、清潔員工及收取管理費等事務，自係從事業務之人，核其所
    為係犯刑法第三百三十六條第二項之業務侵占罪。被告多次侵占犯行，時間緊接
    ，觸犯構成要件相同之罪名，顯係基於概括犯意為之，依連續犯規定論以一罪，
    並加重其刑。
三、原審依刑事訴訟法第二百九十九條第一項前段，刑法第五十六條、第三百三十六
    條第二項，罰金罰鍰提高標準條例第一條前段，並審酌被告犯罪之動機、目的、
    手段，及其犯罪後之態度等一切情狀，量處有期徒刑七月，其認事用法並無違誤
    ，量刑亦稱允當，被告提起上訴仍以「管理費款項中四十多萬元確為遺失，且原
    審量刑太重」為由指摘原判決不當，請求撤銷改判即無理由，應駁回其上訴。
四、被告雖與富揚公司達成民事和解，願意分期償還十二萬元，此有其所提出之和解
    協議書一紙在卷可按，然本案發生後，因富揚保全公司向明台產物保險公司投保
    誠實險，明台產物保險公司已理賠富揚保全公司五十萬元，就該五十萬元部分，
    被告並未清償，此據明台產物保險公司人員甲○○到庭陳述明確，本院參酌被告
    之前科素行，爰不併予緩刑之宣告。
據上論斷，應依刑事訴訟法第三百六十八條判決如主文。
本案經檢察官劉靜婉到庭執行職務。
中      華      民      國      九十二      年     六     月    十七    日
                              臺灣高等法院刑事第二十一庭
                                  審判長法  官  葉  騰  瑞
                                        法  官  莊  明  彰
                                        法  官  黃  國  忠
右正本證明與原本無異。
不得上訴。
                                        書記官  劉  貞  達
中      華      民      國      九十二      年     六     月    十七    日
附錄本案論罪科刑法條全文
刑法第三百三十六條：
對於公務上或因公益所持有之物，犯前條第一項之罪者，處一年以上七年以下有期徒
刑，得併科五千元以下罰金。
對於業務上所持有之物，犯前條第一項之罪者，處六月以上五年以下有期
徒刑，得併科三千元以下罰金。
前二項之未遂犯罰之。


司法院資訊處製作；財團法人民間司法改革基金會備份。
